【裁判字號】    97,小上,31
【裁判日期】    971217
【裁判案由】    損害賠償
【裁判全文】
臺灣高雄地方法院民事判決              97年度小上字第31號
上  訴  人  乙○○
被上訴人    甲○○
當事人間請求損害賠償事件，上訴人對於民國97年8月27日本院
97年度鳳小字第1876號第一審小額判決提起上訴，本院97年12月
1 日言詞辯論終結，判決如下：
    主      文
原判決關於駁回後開第二項之訴及訴訟費用之裁判均廢棄。
被上訴人應再給付上訴人新台幣肆仟玖佰拾元，及自民國九十七
年八月二十日起至清償日止，按週年利率百分之五計算之利息。
其餘上訴駁回。
第一審（確定部分除外）、第二審訴訟費用合計新台幣貳仟元，
應由被上訴人負擔新台幣壹仟捌佰元，餘由上訴人負擔。
    事實及理由
壹、程序方面
一、本件被上訴人經合法通知，未於言詞辯論期日到場，核無民
    事訴訟法第396 條所列各款之情形，爰依上訴人聲請，由其
    一造辯論而為判決。
二、按對於小額程序之第一審裁判之上訴或抗告，非以其違背法
    令為理由，不得為之。次按上訴狀內應記載上訴理由，表明
    （一）原判決所違背之法令及其具體內容。（二）依訴訟資
    料可認為原判決有違背法令之具體事實。民事訴訟法第436
    條之24第2 項、第436 條之25分別定有明文。又按所謂判決
    有違背法令，乃指判決不適用法規或適用不當，此為同法第
    468 條所明定，亦為小額事件之上訴程序所準用（民事訴訟
    法第436 條之32第2 項參照）。而以判決有不適用法規或適
    用不當為上訴理由時，其上訴狀或理由書應有具體之指摘，
    並揭示該法規之條項或內容，若係成文法以外之法則，應揭
    示該法則之旨趣，倘為司法院解釋或最高法院之判例，則應
    揭示該判解之字號或其內容，如依民事訴訟法第469 條所列
    第1 款至第5 款理由提起上訴時（第6 款未準用，參照民事
    訴訟法第436 條之32第2 項規定），其上訴狀或理由書應揭
    示合於該條款之事實，上訴理由狀如未依此項方法表明者，
    即難認為已對原判決之違背法令有具體之揭示，其上訴自難
    認為合法，最高法院著有71年台上字第314 號判例意旨可資
    參照。再按事實審取捨證據、認定事實，不得違背證據法則
    ，否則，即屬違背法令。而舉證責任分配錯誤、認定事實不
    憑證據或重要證據漏未斟酌，乃違背證據法則，自屬違背法
    令。經查，上訴人於上訴理由指摘：伊因被上訴人駕駛車輛
    不法撞擊系爭車輛，致伊受有修車費用之損失合計新台幣（
    下同）11000 元，其中零件費用為900 元，工資費用則為10
    100 元，伊於原審即以上開修車費用之損失，請求被上訴人
    賠償其損失。而按工資部分之請求，並無新品換舊品之折舊
    問題，詎原審逕認上訴人主張之修車費用，均屬零件費用，
    遂予以全部折舊，其中關於工資部分，即有認定事實不憑證
    據之違誤等情。上訴人既主張原審具有認定事實不憑證據之
    違誤，揆諸上揭說明，應認其上訴理由已具體指摘原判決有
    違背法令之情事，其上訴程序已符合法定要件，合先敘明。
貳、實體方面
一、上訴意旨略以：上訴人於97年6 月2 日凌晨1 時許，駕駛車
    牌號碼3628－XA自小客車（下稱系爭車輛），由中山高速公
    路下左營交流道，沿高雄市○○○路由東往西行駛內側第二
    快車道，於行經大中一路與高雄市○○路口時，欲左轉至鼎
    中路，適被上訴人駕駛車牌號碼YR－5576（下稱對造車輛）
    自小客車由高雄市○○○路第三快車道直行後，變換車道至
    最內側快車道行駛，亦欲左轉鼎中路，而擦撞上訴人駕駛之
    系爭車輛，致上訴人受有修理費用合計新台幣（下同）1100
    0 元，除其中900 元為零件費用，餘均屬工資費用，爰本於
    民法第191 條之2 前段及第196 條侵權行為損害賠償法律關
    係，於原審聲明：被上訴人應給付11000 元，及自起訴狀繕
    本送達翌日即97年8 月20日起至清償日止，按年息百分之5
    計算之利息。經原審審理後，認上訴人主張侵權行為損害賠
    償請求權為理由，惟以上訴人支出上開金額均屬零件費用，
    因而全部適用折舊後，判決上訴人請求其中5653元及利息為
    有理由，並駁回上訴人其餘之訴。上訴人提起本件上訴，除
    援用原審主張及陳述外，並補陳：上訴人支付之修車費用，
    其中10100 元均屬工資損失，並無折舊問題，原審逕認係屬
    零件支出費用，顯有認定事實不憑證據之違背法令，爰提起
    本件上訴等情，並聲明：原判決不利於上訴人部分廢棄。廢
    棄部分，被上訴人應再給付上訴人5347元，及自起訴狀繕本
    送達翌日即97年8 月20日起至清償日止，按年息百分之5 計
    算之利息。
二、被上訴人雖未於言詞辯論期日到場，惟據其之前到庭則以：
    上訴人未與被上訴人聯終，即自行修車，對於上訴人在原審
    提出之修車費用11000 元，沒有意見等語置辯。並聲明：上
    訴駁回。
三、兩造協商不爭執事項
    被上訴人於97年6 月2 日凌晨1 時許，駕駛系爭車輛，由高
    雄市○○○路第三快車道直行並變換車道至最內側快車道行
    駛時，其左側車頭部位與上訴人駕駛對造車輛右前側發生擦
    撞。上開事實，並有高雄市政府警察局交通警察大隊檢送之
    現場圖、調查報告表及上訴人提出之現場照片在卷可稽。
四、兩造協商爭執事項為：（一）上訴人支出之修車費用11000
    元，有無折舊問題？（二）上訴人可以再請求的修車費用為
    何？茲分述如下：
（一）上訴人支出之修車費用11000 元，有無折舊問題？
  １、按不法毀損他人之物者，被害人得請求賠償其物因毀損所
      減少之價額。民法第196 條著有明文。次按物被毀損時，
      被害人除得依民法第196 條請求賠償外，並不排除民法第
      213 條至第215 條之適用。依民法第196 條請求賠償物被
      毀損所減少之價額，得以修復費用為估定之標準，但以必
      要者為限（例如：修理材料以新品換舊品，應予折舊），
      最高法院77年5 月17日第九次民事庭會議決議意旨參照。
      依上開說明，如請求權人主張物被毀損所減少之價額，而
      以工資計算修復費用額時，關於工資部分，即無折舊問題
      。
  ２、經查，本件上訴人於原審主張支出之修車費用11 000元，
      其中零件費用為900 元，工資費用為10100 元乙節，業據
      上訴人於原審提出訴外人高都汽車股份有限公司估價單為
      證，且為被上訴人於本院所不爭執（見本院卷頁22），堪
      予認定。從而，原審於判決理由逕行記載上訴人於原審主
      張修車費用11000 元均屬零件等語，其中關於工資費用10
      100 元部分，即有認定事實不憑證據之違誤。
  ３、次查，原審認定上訴人支出之修車費用11000 元，均屬零
      件費用，故應予全部折舊，其中關於零件費用900 元部分
      ，固屬有據，惟就工資費用10100 元部分，揆諸前揭說明
      ，核屬無據。從而，上訴人請求被上訴人應再給付修車費
      用5347元，除其中零件費用900 元部分外，餘主張並無折
      舊問題，洵屬有據。
（二）上訴人可以再請求的修車費用為何？
  １、上訴人上訴請求被上訴人再給付修車費用5347元，如與原
      審准其請求5653元合計，即為11000 元，顯見上訴人請求
      被上訴人全額給付，惟參諸上述說明，上訴人請求修車費
      用，其中零件費用900 元應予折舊，故上訴人就零件費用
      900 元之折舊部分，亦請求被上訴人給付，自屬無據，合
      先敘明。
  ２、經查，原審係以修車費用11000 元全額折舊，惟參諸上述
      說明，除其中零件費用900 元之折舊，係屬有據之外，餘
      均無折舊問題。而按原審就900 元部分予折舊，既屬有據
      ，則上訴人上訴意旨，仍依未折舊金額來請求，其中關於
      應折舊部分，即應予扣除。次查，本件900 元之折舊額參
      酌原審合理計算式應為463 元〔計算式：殘價＝取得成本
      ÷（耐用年數＋1） ，即900 ÷（5 ＋1） ＝150 ；折舊
      額＝（取得成本－殘價）×折舊率×年數，即（900 －
      150） ×0.2 ×37/12 ＝463 （四捨五入）〕，依上開計
      算式，關於零件費用900 元部分，經折舊後得請求的金額
      僅為463 元，而上訴人仍按900 元請求，故其中逾463 元
      即437 元部分，自應予扣除。綜上，上訴人上訴請求5347
      元，於扣除437 元後，應為4910元。至上訴人逾上開應予
      准許金額之請求，即屬無據。
五、從而，上訴人依民法第196 條侵權行為損害賠償請求權，請
    求被上訴人再給付4910元，及自起訴狀繕本送達被上訴人翌
    日即97年8 月20日起至清償日止，按年息百分之5 計算之利
    息，為有理由，應予准許；至逾此部分之請求，為無理由，
    應予駁回。原審就上開應予准許部分，為上訴人敗訴之判決
    ，尚有未洽，上訴意旨指摘此部分原判決不當，求予廢棄改
    判，為有理由，爰由本院予以廢棄改判如主文第二項所示。
    至前開不應准許之部分，原審判決駁回上訴人之訴，並無不
    當，此部分上訴為無理由，應予駁回。
六、本件為小額訴訟之第二審裁判，應於訴訟費用之裁判時，確
    定其費用額。經查，本件第一審訴訟費用1000元，其中應由
    被上訴人負擔二分之一的訴訟費用，此部分因被上訴人未上
    訴而告確定，故第一審訴訟費用應扣除確定部分的500 元，
    合計第二審訴訟費用1500元，本件合計第一、二審應於第二
    審確定的訴訟費用額為2000元，爰確定兩造應負擔之金額，
    如主文第4 項所示。
、據上論結，本件上訴為一部有理由、一部無理由，依民事訴
    訟法第436條之32第1項、第2項、第449條第1項、第450條、
    第79條及第436條之19第1項，判決如主文。
中    華    民    國    97    年    12    月    17    日
                      民事第五庭審判長法  官  李昭彥
                                      法  官  賴文姍
                                      法  官  鄭凱文
正本係照原本作成。
本判決不得上訴。
中    華    民    國    97    年    12    月    17    日
                                     書記官  余幼芳


司法院資訊處製作；財團法人民間司法改革基金會備份。
